【裁判字號】    97,重訴,17
【裁判日期】    970310
【裁判案由】    清償借款
【裁判全文】
臺灣高雄地方法院民事判決              97年度重訴字第17號
原      告  合作金庫商業銀行股份有限公司
法定代理人  乙○○
訴訟代理人  甲○○
被      告  丙○○○○○○
            丁○○
上列當事人間請求清償借款事件，經本院於民國97年2 月25日言
詞辯論終結，判決如下：
    主  文
被告丙○○○○○○應給付原告新台幣壹仟捌佰萬元，及自民國
九十六年四月三十日起至清償日止，按年息百分之二點五七計算
之利息，暨自民國九十六年五月三十一日起至清償日止，逾期在
六個月以內者，按上開利率百分之十，逾期超過六個月者，按上
開利率百分之二十計算之違約金。如對被告丙○○○○○○之財
產為強制執行無效果時，由被告丁○○給付之。
訴訟費用由被告負擔。
    事  實  及  理  由
一、被告丙○○○○○○經合法通知，未於言詞辯論期日到場，
    核無民事訴訟法第386 條各款所列情事，爰依原告聲請，由
    其一造辯論而為判決。
二、原告主張：被告丙○○○○○○於民國95年8 月31日邀同被
    告丁○○為保證人，向原告借款新台幣（下同）1800萬元，
    借款期間自95年8 月31日起至125 年8 月31日止，並約定自
    95年8 月31日起至98年8 月31日止按月付息，自98年8 月31
    日起至125 年8 月31日止則依年金法按月平均攤還本息，利
    息約定自95年8 月31日起至96年2 月28日止，按原告定儲利
    率指數加百分之0.01機動計算，自96年2 月28日起至97年8
    月31日止，按原告定儲利率指數加百分之0.36機動計算，自
    97年8 月31日起至125 年8 月31日止，按原告定儲利率指數
    加百分之0.91機動計算。遲延還本或付息時，除應按約定利
    率利息外，自逾期日起在6 個月以內部分，按上開利率百分
    之10，逾期超過6 個月部分，按上開利率百分之20加付違約
    金。任何一宗債務不依約清償本金，或任何一宗債務不依約
    付息時，視為全部到期。詎被告丙○○○○○○除繳付至96
    年4 月29日止之利息外，即未依約繳納本息，依約已喪失期
    限利益，全部債務視為到期【當時原告公司之定儲利率指數
    為年息百分之2.21，利息請求依年息百分之2.57計算（即年
    息百分之2.21加百分之0.36）】，尚積欠本金1800萬元。又
    被告丁○○為保證人，若原告對被告丙○○○○○○之財產
    強制執行無效果時，被告丁○○依法應負給付責任。爰依消
    費借貸及保證之法律關係，提起本件訴訟。並聲明如主文第
    1 項所示。
三、被告丙○○○○○○未於言詞辯論期日到庭，亦未提出書狀
    作何聲明或陳述。被告丁○○則以：被告丙○○○○○○向
    伊表示本件借款已有足額之擔保物，並無任何風險及責任，
    僅為形式上之保證人，伊始同意擔任保證人，然被告丙○○
    ○○○○係以1500萬元所購買之不動產為擔保，並以超貸方
    式向原告貸得1800萬元，是本件顯係原告行員配合被告丙○
    ○○○○○，否則如何能超貸？故伊係受詐欺而為本件保證
    人，且已依法撤銷因被詐欺所為之意思表示。又原告行員配
    合被告丙○○○○○○超貸，就本件所生損害之發生或擴大
    與有過失，應減輕或免除伊之給付責任等語資為抗辯。並聲
    明：駁回原告之訴。
四、原告與被告丁○○間不爭之事項及簡化之爭點為：
  (一)不爭執事項：
  1.被告丙○○○○○○於95年8 月31日邀同被告丁○○為保證
    人，向原告借款1800萬元，利息約定自95年8 月31日起至96
    年2 月28日止，按原告定儲利率指數加百分之0.01機動計算
    ，自96年2 月28日起至97年8 月31日止，按原告定儲利率指
    數加百分之0.36機動計算，自97年8 月31日起至125 年8 月
    31日止，按原告定儲利率指數加百分之0.91機動計算。遲延
    還本或付息時，除應按約定利率利息外，自逾期日起在6 個
    月以內部分，按上開利率百分之10，逾期超過6 個月部分，
    按上開利率百分之20加付違約金。
  2.被告丙○○○○○○僅繳付至96年4 月29日之利息，即未依
    約繳納本息，尚積欠本金1800萬元。
  3.被告丁○○為本件借款之保證人。
  (二)爭執事項：
  1.被告丁○○主張係因遭被告丙○○○○○○及原告行員詐欺
    ，而為本件借款之保證人，並被告丁○○業已撤銷因被詐欺
    所為之意思表示，有無理由？
  2.被告丁○○主張原告與有過失，有無理由？
五、前揭不爭執事項，業據原告提出借據暨其他約定事項、放款
    相關貸放及保證資料查詢單、借戶全部資料查詢單、定儲指
    數利率變動表、收入傳票1 紙等件為證，並被告丙○○○○
    ○○未於言詞辯論期日到場，亦未提出書狀作何聲明或陳述
    ，自堪信為真實。茲就上述爭執事項，析述本院得心證之理
    由如下：
  (一)按當事人主張有利於己之事實，就其事實有舉證之責任，民
    事訴訟法第277 條定有明文。次按主張法律關係存在之當事
    人，僅須就該法律關係發生所須具備之特別要件，負舉證之
    責任，至於他造主張有利於己之事實，應由他造舉證證明；
    最高法院48年度台上字第887 號判例意旨可資參照。又按被
    詐欺而為意思表示者，依民法第92條第1 項之規定，表意人
    固得撤銷其意思表示，惟主張被詐欺而為表示之當事人，應
    就此項事實負舉證之責任；最高法院44年台上字第75號著有
    判例意旨。
  (二)被告丙○○○○○○係提供坐落高雄市○○區○○段二小段
    1929-11 地號土地及其上門牌號碼高雄市○○區○○路218
    號房屋（下稱系爭房地），設定最高限額抵押權，向原告借
    貸1800萬元，並系爭房地經原告徵信評估總值為21,642,185
    元，放款率百分之85，擔保放款總值18,395,857元，此有原
    告提出之不動產調查表1 份在卷可按（本院審卷第28至32頁
    ）。據此，原告因被告丙○○○○○○以系爭房地設定最高
    限額抵押權為擔保，並經評估系爭房地總值21,642,18 元，
    而借貸1800萬元，是本件並無所謂超額貸款之情事。又被告
    丁○○未能舉證證明本件有所謂超額貸款或原告行員配合超
    額貸款等情事，以實其說。從而，被告丁○○主張原告就本
    件有配合被告丙○○○○○○超額貸款云云，自屬無據。
  (三)按稱保證者，謂當事人約定，一方於他方之債務人不履行債
    務時，由其代負履行責任之契約，民法第739 條定有明文，
    復縱使保證之債務有提供足額之不動產為擔保，衡情亦可能
    因市場價格波動、法院拍賣價格較低、加計利息及違約金等
    因素，而須由保證人代負履行責任，且被告丁○○為高職畢
    業，依其智識、經驗，豈會僅因被告丙○○○○○○向其稱
    已有足額之擔保，僅為形式上之保證人，並無任何風險及責
    任，而陷於錯誤，始為本件保證人？又按詐欺係由第三人所
    為者，以相對人明知其事實或可得而知者為限，始得撤銷之
    ，民法第92條第1 項後段亦有明文；本件原告並無超額貸款
    情事，已如前述，且被告丁○○亦無法舉證證明原告明知或
    可得而知該詐欺情事；準此，縱如被告丁○○所言，係遭被
    告丙○○○○○○詐欺，始為本件保證人，亦無法據此對原
    告主張撤銷。
  (四)準此而論，被告丁○○既未能舉證證明確被詐欺而為本件保
    證人，並原告係經相當徵信評估後，始貸放款項予被告丙○
    ○○○○○，亦無所謂配合被告丙○○○○○○超額貸款之
    情事，即原告並無與有過失；從而，被告丁○○主張係本件
    係因遭被告丙○○○○○○及原告行員詐欺，而擔任系爭借
    款之保證人云云，應屬無據。
  (五)按借用人應於約定期限內，返還與借用物種類、品質、數量
    相同之物；遲延之債務，以支付金錢為標的者，債權人得請
    求依法定利率計算遲延利息，但約定利率較高者，仍從其約
    定利率；又稱保證者，謂當事人約定，一方於他方之債務人
    不履行債務時，由其代負履行責任之契約；保證債務，除契
    約另有訂定外，包含主債務之利息、違約金、損害賠償及其
    他從屬於主債務之負擔；保證人於債權人未就主債務人之財
    產強制執行而無效果前，對於債權人拒絕清償。民法第478
    條、第233條第1項、第739條、第740條、第745條分別定有
    明文。本件被告丙○○○○○○邀同被告丁○○為保證人，
    向原告借款，到期未依約清償一節，已如前述，是被告丁○
    ○於原告對被告丙○○○○○○之財產強制執行無效果時，
    即應負清償之責。
六、綜上所述，原告本於消費借貸及保證之法律關係，請求被告
    丙○○○○○○給付如主文第1 項所示之金額、及利息、違
    約金，如對被告丙○○○○○○之財產強制執行無效果時，
    由被告丁○○給付之，為有理由，應予准許。
七、被告丁○○雖陳明願供擔保聲請免為假執行，然原告既未聲
    請供擔保宣告假執行，且本件亦非應依職權宣告假執行之判
    決，故本件既無假執行之情事，當無預供擔保免為假執行之
    必要，附此說明。
八、據上論結，本件原告之訴為有理由，依民事訴訟法第78條、
    第85條第1 項，判決如主文。
中    華    民    國    97    年    3    月    10    日
                  民事第六庭  法  官  洪榮家
正本係照原本作成。
如不服本判決，應於送達後20日內，向本院提出上訴狀並表明上
訴理由，如於本判決宣示後送達前提起上訴者，應於判決送達後
10日內補提上訴理由書（須附繕本）。
中    華    民    國    97    年    3    月    10    日
                              書記官  王紀芸


司法院資訊處製作；財團法人民間司法改革基金會備份。
